【裁判字號】    99,台上,5897
【裁判日期】    990930
【裁判案由】    違反廢棄物清理法
【裁判全文】
最高法院刑事判決            九十九年度台上字第五八九七號
上  訴  人  乙○○
選任辯護人  林樹根律師
            邱麗妃律師
            洪茂松律師
上  訴  人  甲○○原名陳茂松.
上列上訴人等因違反廢棄物清理法案件，不服台灣高等法院高雄
分院中華民國九十九年六月二十八日第二審更審判決（九十九年
度重上更(三)字第二五號，起訴案號：台灣高雄地方法院檢察署八
十九年度偵字第一八六七四、二０三七七、二０五０八、二０五
０九、二０五一０、二０七二六、二０七二七、二０七二八、二
三五０三號），提起上訴，本院判決如下：
    主  文
原判決撤銷，發回台灣高等法院高雄分院。
    理  由
本件原判決撤銷第一審關於上訴人乙○○、甲○○部分之科刑判
決，改判依刑法修正前連續犯、牽連犯之法律關係，論處乙○○
共同任意棄置有害事業廢棄物罪刑；甲○○共同無許可文件，從
事廢棄物之清除罪刑。並均依中華民國九十六年罪犯減刑條例之
規定予以減刑（各處有期徒刑二年，均減為有期徒刑一年）。固
非無見。
惟查：（一）判決所載之理由，前後相互牴觸者，即屬判決所載
理由矛盾，依刑事訴訟法第三百七十九條第十四款後段之規定，
其判決當然為違背法令，足以構成撤銷之原因。原判決於理由敘
明證人林毓秀、同案被告楊為雄、黃天佑、甲○○、乙○○等人
於調查局詢問之筆錄，均係民國九十二年九月一日刑事訴訟法修
正施行前已依法定程序進行之訴訟程序，且均經原審之前審於九
十八年八月十九日審判中傳喚到場具結陳述，並經上訴人等詰問
，但仍屬審判外之陳述，並非當然取得證據能力，且無刑事訴訟
法第一百五十九條之一至同條之五所規定傳聞證據具有證據能力
之例外情形，故均無證據能力等旨（見原判決第七頁第十二至十
九行），惟竟又接著記載，上開調查筆錄自得作為原審審判之證
據（見原判決第七頁第二十行），並引用乙○○於調查局調查時
之供述作為不利於上訴人等之依據（見原判決第十五頁第三至五
行）。則原判決先謂林毓秀、楊為雄、黃天佑、甲○○、乙○○
等人於調查局之供述「均無證據能力」，繼又稱上開調查筆錄「
得作為原審審判之證據」，先後之論述齟齬不一，判決所載理由
矛盾，其判決當然違背法令。（二）主文乃法院標明被告案件所
為判決之結果，為判決書應記載之事項，其內容必須與事實理由
相連貫，若有衝突，即難謂非違法。查原判決主文第二項係記載
：「甲○○共同無許可文件，從事廢棄物之清除，處……。」而
論處甲○○無許可文件從事廢棄物之清除罪刑。惟理由卻說明：
「甲○○所犯廢棄物清理法第四十六條第一款之罪與同條第四款
之罪，有方法、目的之牽連關係，應從一情節較重之廢棄物清理
法第四十六條第一款之『任意棄置有害事業廢棄物罪』處斷」等
語（見原判決第二八頁），致主文之記載與理由之說明，互相齟
齬。又於判決理由敘明：「乙○○所為，係犯現行廢棄物清理法
第四十六條第一款之任意棄置有害事業廢棄物罪。其先後多次觸
犯任意棄置有害事業廢棄物罪，時間緊接，所犯構成要件相同，
應依修正前刑法第五十六條規定，論以連續犯之一罪。」等旨（
見原判決第二七頁），但主文第三項僅記載：「乙○○共同任意
棄置有害事業廢棄物，處……」，致其主文內容與理由說明之「
連續犯」亦不相連貫，均難謂無判決主文與理由矛盾之違背法令
。（三）本件原判決認定總計東洲工程股份有限公司（下稱東洲
公司）自八十八年四月二十三日起至八十九年七月二十六日止交
由甲○○所清除之廢酸總量高達五千九百八十八點二四公噸（見
原判決第六頁）。但依清運廢酸統計表之記載，甲○○自八十八
年四月二十三日起至八十九年七月二十六日止載運廢酸之總量並
非五千九百八十八點二四公噸（見第一八六七四號偵查卷第三五
至四十頁），原判決之認定已與卷證資料不合。本院前次發回意
旨就此已予指明，原審仍未加推求，致其瑕疵仍在。且原判決既
認上訴人等在八十八年七月十六日廢棄物清理法修正生效前處理
任意棄置系爭有害廢棄物（廢酸）之行為應課以行政罰鍰，並不
構成刑責，尚非檢察官起訴範圍等情（見原判決第五頁），如果
無訛，何以仍將上訴人等自八十八年四月二十三日起至八十八年
七月十五日止清除或棄置之廢酸計算在內？原判決難謂無認定事
實前後矛盾之違誤。（四）有罪之判決書，應於理由內記載認定
犯罪事實所憑之證據及其認定之理由，否則即有理由不備之違法
。原判決認定甲○○連續將上開有害事業廢棄物之腐蝕廢酸「稍
加廢水稀釋」處理後倒入乙○○提供之污水處理池，自排水管棄
置放流河川等情（見原判決第五頁），惟其如何將腐蝕廢酸「稍
加廢水稀釋」處理，未據原審敘明其認定之理由及所憑之證據，
亦有理由不備之違法。（五）原判決於理由敘明甲○○自八十三
年至八十七年間歷次與乙○○所締結之廠房租賃契約均支付污水
處理費，無需再自行處理廢酸等旨（見原判決第二十頁第三至六
行），如果無誤，其就乙○○未經處理即逕行排放一節是否知情
？倘明知乙○○未經處理即逕行排放，何須另行支付上揭污水處
理費？甲○○對於乙○○任意棄置上揭廢棄物之犯行是否有參與
之犯意聯絡及行為分擔？以上各點關涉上訴人主觀上是否具有任
意棄置有害事業廢棄物之犯罪故意，自有深入詳查，細心勾稽之
必要。原審對此未詳加研求，遽行判決，自嫌速斷。上訴意旨執
以指摘原判決違法，尚非全無理由，應認仍有撤銷發回更審之原
因。至原判決不另諭知無罪部分（原判決第二八、二九頁，理由
乙之五），基於審判不可分之原則，併予發回。
據上論結，應依刑事訴訟法第三百九十七條、第四百零一條，判
決如主文。
中    華    民    國  九十九  年    九    月   三十   日
                      最高法院刑事第二庭
                          審判長法官  莊  登  照
                                法官  陳  世  淙
                                法官  徐  昌  錦
                                法官  許  錦  印
                                法官  林  立  華
本件正本證明與原本無異
                                      書  記  官
中    華    民    國  九十九  年    十    月    五    日
                                                      v

司法院資訊處製作；財團法人民間司法改革基金會備份。
